ACORDAO-COMPLETO-2379466

ACÓRDÃO 6718/2020 ATA 20/2020 - SEGUNDA CÂMARA

VISTOS, relatados e discutidos estes autos de embargos de declaração opostos pelos responsáveis Oscip Saber - Soluções Eficazes e Criativas em Políticas Públicas e Sociais e Sidiclei da Silva Patrício contra o Acórdão 592/2019-TCU-Segunda Câmara, da relatoria do Ministro Raimundo Carreiro,
ACORDAM os Ministros do Tribunal de Contas da União, reunidos em Sessão da Segunda Câmara, ante as razões expostas pelo Relator, em:
9.1 com fundamento no art. 34 da Lei nº  8.443, de 16 de julho de 1992, conhecer dos embargos de declaração, para, no mérito, dar-lhes provimento parcial, excepcionalmente, com efeitos infringentes, para alterar a redação do Acórdão 592/2019-TCU-Segunda Câmara, nos itens 9.1.1, 9.1.2 e 9.2, os quais passam a registrar:
9.1.1 em relação ao Termo de Parceria n.º 01/2009:
	DATA DA OCORRÊNCIA
	VALOR ORIGINAL (R$) 

	30/01/2009
	4.887,42

	04/02/2009
	4.924,02

	03/03/2009
	4.924,02

	01/04/2009
	5.212,41

	09/04/2009
	2.897,99

	04/05/2009
	1.754,10

	05/05/2009
	5.140,32

	06/05/2009
	1.003,33

	01/06/2009
	5.100,67

	02/07/2009
	3.487,94

	03/07/2009
	5.100,67

	01/09/2009
	3.781,23

	01/12/2009
	3.781,23

	16/12/2009
	1.249,99

	04/01/2010
	3.781,23

	09/03/2010
	4.045,14

	07/05/2010
	4.811,61

	11/06/2010
	4.335,31

	01/07/2010
	4.335,32

	04/08/2010
	4.335,32

	06/08/2010
	2.045,57

	01/09/2010
	6.898,70

	02/09/2010
	4.335,32

	02/09/2010
	2.045,57

	06/09/2010
	3.457,82

	27/09/2010
	1.720,00

	07/10/2010
	4.335,32

	01/11/2010
	4.335,32

	03/11/2010
	2.045,47

	05/11/2010
	3.457,82

	01/12/2010
	2.175,00

	07/12/2010
	3.554,93

	15/12/2010
	2.329,79

	03/01/2011
	4.331,26

	01/02/2011
	4.313,53

	02/02/2011
	3.661,03

	01/03/2011
	4.313,53

	01/04/2011
	4.313,53

	02/05/2011
	4.313,53

	01/06/2011
	4.344,70

	03/07/2011
	6.831,71

	09/03/2012
	4.045,14

	10/03/2012
	4.061,08

9.1.2 em relação ao Termo de Parceria n.º 04/2009:
	DATA DA OCORRÊNCIA
	VALOR ORIGINAL (R$) 

	26/01/2009
	                            1.281,00 

	05/03/2009
	                               208,80 

	11/03/2009
	                               313,20 

	27/03/2009
	                            2.820,00 

	01/04/2009
	                               339,30 

	09/04/2009
	                            2.820,00 

	30/04/2009
	                               208,80 

	04/05/2009
	                               783,00 

	04/05/2009
	                            2.160,10 

	04/05/2009
	                               548,10 

	04/05/2009
	                            1.538,57 

	07/05/2009
	                               682,50 

	01/06/2009
	                               828,00 

	01/06/2009
	                            2.160,10 

	01/06/2009
	                               910,00 

	19/06/2009
	                            2.080,00 

	01/07/2009
	                               828,00 

	01/07/2009
	                               736,00 

	02/07/2009
	                            2.160,10 

	20/07/2009
	                               123,37 

	20/07/2009
	                                 37,01 

	20/07/2009
	                               209,14 

	20/07/2009
	                                 41,83 

	20/07/2009
	                               375,22 

	20/07/2009
	                                 39,20 

	20/07/2009
	                               759,90 

	20/07/2009
	                               100,68 

	03/08/2009
	                               828,00 

	01/09/2009
	                               828,00 

	01/09/2009
	                            2.160,10 

	25/09/2009
	                                 31,03 

	25/09/2009
	                               116,52 

	25/09/2009
	                               103,01 

	25/09/2009
	                               107,99 

	01/10/2009
	                               828,00 

	14/10/2009
	                               110,00 

	14/10/2009
	                               110,00 

	03/11/2009
	                               828,00 

	26/11/2009
	                               300,00 

	01/12/2009
	                               828,00 

	15/12/2009
	                            1.856,00 

	17/12/2009
	                            1.338,40 

	08/01/2010
	                            4.696,05 

	11/01/2010
	                               153,23 

	28/02/2010
	                               153,23 

	04/03/2010
	                               483,04 

	04/03/2010
	                                 54,34 

	08/03/2010
	                                 43,50 

	23/03/2010
	                            3.131,25 

	23/03/2010
	                            1.200,00 

	09/04/2010
	                            4.921,26 

	01/06/2010
	                               120,00 

	10/06/2010
	                            5.086,58 

	07/07/2010
	                            1.695,93 

	12/07/2010
	                            5.155,75 

	04/08/2010
	                            1.658,93 

	21/10/2010
	                               110,98 

	19/11/2010
	                                 45,70 

	01/03/2011
	                               105,68 

	10/03/2011
	                                 68,10 

	18/05/2011
	                               105,68 

	13/06/2011
	                                 45,70 

9.2 aplicar individualmente à Oscip Saber - Soluções Eficazes e Criativas em Políticas Públicas e Sociais e ao Sr. Sidiclei da Silva Patrício a multa referida no art. 57 da Lei nº  8.443, de 1992, no valor de R$ 23.000,00 (vinte e três mil reais) , fixando-lhes o prazo de 15 (quinze) dias, a partir das notificações, para que comprovem, perante o Tribunal, o recolhimento aos cofres do Tesouro Nacional, atualizada monetariamente desde a data deste acórdão até a data do efetivo recolhimento, se forem pagas após o vencimento, na forma da legislação em vigor;
9.2 dar ciência da deliberação ao embargante e aos procuradores da República que solicitaram informações sobre este processo, por meio dos ofícios constantes do TC Processo 003.970/2016-7, do TC Processo 004.397/2017-7 e do TC Processo 004.862/2018-0, apensos a estes autos, fazendo referência aos inquéritos civis mencionados nos respectivos ofícios.

Embargos de declaração contra decisão que julgou as contas dos recorrentes irregulares, condenou-os em débito e aplicou-lhes multa em razão de impugnação parcial de despesas relativas aos termos de parceria que tiveram por objeto a execução de ações do Programa Nacional de Segurança Pública e Cidadania (Pronasci) no âmbito do Distrito Federal.

Segunda Câmara

Oscip Saber - Soluções Eficazes e Criativas em Políticas Públicas e Sociais (CNPJ 02.946.121/0001-56).

3. Interessados/Responsáveis/Recorrentes:
3.1. Responsáveis: Oscip Saber - Soluções Eficazes e Criativas em Políticas Públicas Sociais (CNPJ 02.946.121/0001-56); Sidiclei da Silva Patrício (CPF XXX.330.221-XX)
3.2. Recorrentes: Oscip Saber - Soluções Eficazes e Criativas em Políticas Públicas Sociais (CNPJ 02.946.121/0001-56); Sidiclei da Silva Patrício (CPF XXX.330.221-XX).

13.1. Ministros presentes: Ana Arraes (Presidente), Augusto Nardes, Aroldo Cedraz e Raimundo Carreiro (Relator).
13.2. Ministros-Substitutos presentes: Marcos Bemquerer Costa e André Luís de Carvalho.

RAIMUNDO CARREIRO

Ministro Raimundo Carreiro.

Trata-se de Embargos de Declaração (peças 187 e 193) , interpostos pelo Sr. Sidiclei da Silva Patrício e pela Oscip Saber - Soluções Eficazes e Criativas em Políticas Públicas e Sociais contra o Acórdão 592/2019-TCU-Segunda Câmara (peça 168) , de minha relatoria, que transcrevo:
O ACÓRDÃO RECORRIDO
ACORDAM os Ministros do Tribunal de Contas da União, reunidos em Sessão da Segunda Câmara, diante das razões expostas pelo Relator, em:
9.1. julgar irregulares as contas da Oscip Saber - Soluções Eficazes e Criativas em Políticas Públicas e Sociais e do Sr. Sidiclei da Silva Patrício, com fulcro no art. 1º, inciso I, no art. 16, inciso III, alíneas "b" e "c", da Lei n.º 8.443, de 16 de julho de 1992, c/c o art. 19 e o art. 23, inciso III, da mesma Lei, condenando-os, solidariamente, ao pagamento dos valores discriminados, fixando-lhes o prazo de 15 (quinze) dias, a contar da notificação, para comprovarem, perante o Tribunal, o recolhimento desses valores aos cofres do Tesouro Nacional, atualizados monetariamente e acrescidos dos juros de mora calculados a partir das datas indicadas até a data do recolhimento, na forma prevista na legislação em vigor;
9.1.1 em relação ao Termo de Parceria n.º 01/2009
	DATA DA OCORRÊNCIA
	VALOR ORIGINAL (R$) 

		30/1/2009

	4/2/2009

	3/3/2009

	1º/4/2009

	9/4/2009

	4/5/2009

	5/5/2009

	6/5/2009

	1º/6/2009

	1º/6/2009

	2/7/2009

	3/7/2009

	3/8/2009

	1º/9/2009

	1º/10/2009

	3/11/2009

	12/11/2009

	26/11/2009

	1º/12/2009

	16/12/2009

	4/1/2010

	9/3/2010

	7/5/2010

	11/6/2010

	1º/7/2010

	4/8/2010

	6/8/2010

	1º/9/2010

	2/9/2010

	2/9/2010

	6/9/2010

	27/9/2010

	7/10/2010

	1º/11/2010

	3/11/2010

	5/11/2010

	1º/12/2010

	7/12/2010

	15/12/2010

	3/1/2011

	1º/2/2011

	2/2/2011

	1º/3/2011

	1º/4/2011

	2/5/2011

	1º/6/2011

	3/7/2011

	9/3/2012

	10/3/2012

		4.887,42

	4.924,02

	4.924,02

	5.212,41

	2.897,99

	1.754,10

	5.140,32

	1.003,33

	3.487,94

	5.100,67

	3.487,94

	5.100,67

	3.487,94

	3.781,23

	3.781,23

	3.781,23

	980,00

	1.874,99

	3.781,23

	1.249,99

	3.781,23

	4.045,14

	4.811,61

	4.335,31

	4.335,31

	4.335,32

	2.045,57

	6.898,70

	4.335,32

	2.045,57

	3.457,82

	1.720,00

	4.335,32

	4.335,32

	2.045,47

	3.457,82

	2.175,00

	3.554,93

	2.329,79

	4.331,26

	4.313,53

	3.661,03

	4.313,53

	4.313,53

	4.313,53

	4.344,70

	6.831,71

	4.045,14

	4.061,08

9.1.2 em relação ao Termo de Parceria n.º 04/2009
	DATA DA OCORRÊNCIA
	VALOR ORIGINAL (R$) 

	26/1/2009
3/2/2009
5/3/2009
11/3/2009
27/3/2009
1°/4/2009
9/4/2009
30/4/2009
4/5/2009
4/5/2009
4/5/2009
4/5/2009
7/5/2009
1º/6/2009
1°/06/2009
1°/6/2009
	19/6/2009

	1°/7/2009

	1º/7/2009

	2/7/2009

	20/7/2009

	20/7/2009

	20/7/2009

	20/7/2009

20/7/2009
20/7/2009
20/7/2009
	20/7/2009

3/8/2009
1°/9/2009
1°/9/2009
25/9/2009
25/9/2009
	1.281,00
435,00
208,80
313,20
2.820,00
339,30
2.820,00
208,80
783,00
2.160,10
548,10
1.538,57
682,50
828,00
2.160,10
910,00
	2.080,00

	828,00

	736,00

	2.160,10

	123,37

	37,01

	209,14

	     41,83

                 375,22
                 39,20
759,90
	                  100,68

828,00
828,00
2.160,10
31,03
116,52

	25/9/2009
25/9/2009
1°/10/2009
14/10/2009
14/10/2009
3/11/2009
26/11/2009
	103,01
107,99
828,00
110,00
110,00
828,00
300,00

	1°/12/2009
15/12/2009
17/12/2009
8/1/2010
	828,00
1.856,00
1.338,40
4.696,05

	11/1/2010
28/2/2010
4/3/2010
4/3/2010
8/3/2010
23/3/2010
23/3/2010
9/4/2010
1°/6/2010
10/6/2010
7/7/2010
	153,23
153,23
483,04
54,34
43,50
3.131,25
1.200,00
4.921,26
120,00
5.086,58
1.695,93

	12/7/2010
4/8/2010
21/10/2010
19/11/2010
	5.155,75
1658,93
110,98
45,70

	1°/3/2011
	105,68

	10/3/2011
	68,10

	18/5/2011
	105,68

	13/6/2011
	45,70

9.2 aplicar individualmente à Oscip Saber - Soluções Eficazes e Criativas em Políticas Públicas e Sociais e ao Sr. Sidiclei da Silva Patrício a multa referida no art. 57 da Lei nº  8.443, de 1992, no valor de R$ 25.000,00 (vinte e cinco mil reais) , fixando-lhes o prazo de 15 (quinze) dias, a partir das notificações, para que comprovem, perante o Tribunal, o recolhimento aos cofres do Tesouro Nacional, atualizada monetariamente desde a data deste acórdão até a data do efetivo recolhimento, se forem pagas após o vencimento, na forma da legislação em vigor;
9.3. aplicar ao Sr. Sidiclei da Silva Patrício a multa referida no art. 58, inciso II, da Lei n.º 8.443, de 1992, no valor de R$ 10.000,00 (dez mil reais) , fixando-lhe o prazo de 15 (quinze) dias, a partir da notificação, para que comprove, perante o Tribunal, o recolhimento aos cofres do Tesouro Nacional, atualizada monetariamente desde a data deste acórdão até a data do efetivo recolhimento, se for paga após o vencimento, na forma da legislação em vigor; 
9.4. autorizar, desde já, se requerido, o pagamento das dívidas mencionadas nos itens 9.1, 9.2 e 9.3 em até 36 (tinta e seis) parcelas mensais consecutivas, nos termos do art. 26 da Lei n.º 8.443, de 16 de junho de 1992, c/c o art. 217 do Regimento Interno, fixando-lhes o prazo de quinze dias, a contar do recebimento das notificações, para comprovarem perante o Tribunal o recolhimento da primeira parcela, e de trinta dias, a contar da parcela anterior, para comprovarem os recolhimentos das demais parcelas atualizadas monetariamente, devendo incidir sobre cada valor mensal das dívidas mencionadas no itens 9.1 os juros de mora devidos, na forma prevista na legislação em vigor;
9.5. alertar os responsáveis de que a falta de comprovação do recolhimento de qualquer parcela importará o vencimento antecipado do saldo devedor, nos termos do § 2º do art. 217 do Regimento Interno deste Tribunal;
9.6. autorizar, desde logo, caso não sejam atendidas as notificações, nos termos do art. 28, inciso II, da Lei nº  8.443, de 1992, a cobrança judicial dos valores acima, na forma da legislação em vigor;
9.7. alertar a Secretaria Nacional de Segurança Pública do Ministério da Justiça e Segurança Pública, para que sejam adotadas medidas preventivas:
9.7.1. de que a reincidência no não encaminhamento de processos de tomada de contas especial a este Tribunal no prazo estabelecido nas normas aplicáveis sujeita os responsáveis ao pagamento de multa;
9.7.2. de que foram realizados gastos em desconformidade com os planos de trabalho aprovados dos termos de parceria 01/2009 e 04/2009, sem autorização prévia do órgão concedente, em afronta à legislação pertinente e à jurisprudência deste Tribunal;
9.8. remeter cópia do presente Acórdão, e do Relatório e Voto que o fundamentam à Procuradoria da República no Distrito Federal, ao Procurador da República no Distrito Federal Douglas Ivanowski Kirchner e ao Procurador da República no Distrito Federal José Ricardo Teixeira Alves, para ciência e para adoção das providências que julgar pertinentes, nos termos do art. 16, § 3º, da Lei nº 8.443, de 1992;
9.9. dar ciência desta deliberação aos responsáveis;
9.10. arquivar o presente processo.
A INSTRUÇÃO DA UNIDADE TÉCNICA
A seguir, transcrevo excerto da instrução em que a Secretaria de Controle Externo da Defesa Nacional e da Segurança Pública analisa as razões recursais apresentadas (peça 194) , com a anuência do titular da unidade (peça 196) , em atenção ao art. 1º, § 3º, inciso I, da Lei nº 8.443, de 1992.
[...]
HISTÓRICO
Referido acórdão, peça 168, julgou tomada de contas especial instaurada pela Secretaria Nacional de Segurança Pública do Ministério da Justiça e Segurança Pública (Senasp/MJSP) , em desfavor da entidade Saber - Soluções Eficazes e Criativas em Políticas Públicas e Sociais, entidade sem fins lucrativos qualificada como Organização da Sociedade Civil de Interesse Público (Oscip) , e do Sr. Sidiclei da Silva, em razão de impugnação parcial de despesas relativas aos Termos de Parceria 01/2009 e 04/2009, ambos celebrados com a Senasp.
Os termos de parceria tiveram por objeto a execução de ações do Programa Nacional de Segurança Pública e Cidadania (Pronasci) no âmbito do Distrito Federal. O Termo de Parceria 04/2009, no montante de R$ 4.528.885,88, peça 2, p. 2, teve vigência estipulada para o período de 15/1/2009 a 9/7/2011 e o Termo de Parceria 01/2009, orçado em R$ 1.399.098,28, para o período compreendido entre 16/1/2009 a 15/1/2010, peça 2, p. 33 e 37, do TC Processo 007.792/2015-8.
Em vista de irregularidades detectadas pelo Tribunal no curso do TC Processo 023.300/2010-8, Acórdão 2827/2011-TCU-Segunda Câmara, Relator Ministro Augusto Nardes, a Senasp instaurou dois processos de tomada de contas especial, autuados sob os nº s Processo 007.923/2015-5 (presentes autos) e Processo 007.792/2015-8. Ambos os processos versam sobre a mesma matéria e têm idênticos responsáveis e, por isso, foram apensados.
Ao examinar as TCEs, este Tribunal julgou irregulares as contas dos responsáveis Oscip Saber-Soluções Eficazes e Criativas em Políticas Públicas e Sociais e Sidiclei da Silva Patrício, condenando-os solidariamente pelo débito apurado nos autos, bem como aplicou-lhes multas individuais, peça 168.
Irresignados, os responsáveis interpuseram os presentes embargos, peças 187 e 191. 
Por meio de Despacho à peça 189, o Ministro-Relator Raimundo Carreiro determinou a remessa dos autos à Secretaria de Recursos (Serur/TCU) para exame de admissibilidade e instrução dos embargos de declaração.
                Contudo, a ausência de procuração do responsável caracterizou vício de representação, e, em cumprimento ao Memorando-Circular nº 13/2012-Segecex, os autos foram restituídos a esta 	unidade técnica para juntada da procuração e cadastramento do procurador no sistema e-TCU (peça 190) .
Após o saneamento do vício apontado, conforme procuração à peça 191, o processo foi remetido a esta SecexDefesa para exame de admissibilidade e instrução de mérito dos embargos de declaração, peça 192.
EMBARGOS DE DECLARAÇÃO
I-	Do acórdão embargado (peça 187, p. 1-4) 
Nesta parte da peça recursal, os recorrentes ressaltam que grande parte dos recursos geridos (R$ 5.839.182,16) teria sido executado adequadamente. A parte não executada representaria parcela pouco significativa, cerca de R$ 250.000,00, ou seja, menos de 4,3% do total repassado.
Alegam que parte dos recursos considerados como não executados seria justificável em razão de se tratar de pagamento de pessoal, servidores públicos ou terceirizados que efetivamente teriam atuado na execução da avença, já que haveria compatibilidade de horário para o desempenho de ambas as funções.
Asseveram que, com os embargos de declaração, pretendem a reapreciação das razões e dos documentos omitidos antes da interposição de recursos, sobretudo, no tocante à suposta não demonstração de compatibilidade de horários dos servidores públicos ou terceirizados, bem como à execução efetiva das atividades a eles atribuídas (peça 187, p. 3) .
Do pedido expresso de efeitos suspensivos modificativos (peça 187, p. 4) 
Os recorrentes ressaltam que, uma vez conhecidos os embargos de declaração, conferem-se efeitos suspensivos automáticos ao julgado. 
Embora reconheçam que o provimento de efeitos infringentes é medida extraordinária, argumentam que o Tribunal de Contas da União (TCU) , em busca da verdade material, do formalismo moderado, da efetividade dos seus julgados e da duração razoável do processo, tem promovido alterações de mérito em julgamentos de embargos de declaração. Mencionam como precedente o Acórdão 1305/2016-TCU-Segunda Câmara, Relator Ministro Raimundo Carreiro. 
Em face dos argumentos acima, os recorrentes demandam tratamento semelhante neste processo. 
              Ademais, entendem que, caso o TCU tivesse apreciado os documentos e as informações apresentadas por ocasião da citação, ter-se-ia afastada grande parte do débito destes autos.
Os embargantes alegam, ainda, que a deliberação proferida nestes autos estaria eivada de omissões, contradições e obscuridades, dado que:
III- 	Das omissões e contradições (peça 187, p. 6-12) 
No tocante aos pagamentos realizados à Sra. Sylvia Barbosa Campos com recursos da parceria, alegam que a servidora estava dispensada de cumprimento de parte da jornada de trabalho na Secretaria de Educação do Distrito Federal no período matutino, de modo que suas atividades teriam sido executadas no projeto nos períodos vespertino e noturno. Ademais, as tarefas exercidas na Oscip eram de coordenação, podendo, pois, segundo afirmam, ser exercidas em períodos diversos (peça 187, p. 6) .
Com o intuito de provar essas alegações, informam ter juntado aos autos cópias de relatórios das atividades desenvolvidas pela servidora, os quais, inclusive, compuseram a prestação de contas das supracitadas parcerias. Neles constariam fotografias da gestora em diversas reuniões atinentes ao convênio, bem como anotações de seu nome como "presente" em inúmeras reuniões (peça 187, p. 6) .
No tocante à servidora Isaura Aguiar, os embargantes informam ter apresentado listas de presenças para demonstrar as ações desenvolvidas na atividade de formação de educadores (peça 187, p. 7) .   
Provas semelhantes (listas de presença) quanto ao alegado efetivo desempenho da função de formadores de educadores teriam sido apresentadas para a Sra. Carolina Pacheco Sá e para o Sr. Antônio Gonçalves Neri.
No caso da Sra. Aucilene Alves de Carvalho (peça 187, p. 7-10) , argumentam que as atividades exercidas no Hospital da Prefeitura de Águas Lindas de Goiás eram de recepcionista em apenas dois ou três noites por semana. As atividades desenvolvidas no projeto/convênio, por seu turno, seriam de limpeza e serviços gerais, tal como constaria em sua carteira de trabalho, as quais seriam executadas durante o dia.  E completam:
	Ora, e elementar que as atividades de limpeza devam ser realizadas durante o dia em qualquer atividade. Ademais, por qual razão haveria de se supor que, dispondo livre todos os dias da semana, no período diurno, para executar o trabalho de serviços gerais contratados, a empregada os desempenharia à noite, fazendo coincidir eventualmente com seu horário no hospital?
IV- 	Da aplicação do princípio da proporcionalidade (peça 187, p. 7) 
Os recorrentes solicitam ao TCU aplicar nestes autos, por semelhança, o princípio da insignificância do débito frente ao total dos recursos geridos para dispensar o ressarcimento do valor tido por irregular e julgar as contas do gestor regulares com ressalva, como prolatado no voto condutor do acórdão que julgou o TC Processo 018.930/2010-7, Acórdão 1283/2019-TCU-Segunda Câmara.
V- 	Do pedido (peça 187, p. 12) 
Diante da pretensa relevância das questões aduzidas, os recorrentes finalizam o expediente com pedido de reconhecimento e provimento dos embargos de declaração para, mediante efeitos infringentes:
 julgar regulares as contas, afastar os débitos e as multas; ou, alternativamente;
 aplicar os princípios da razoabilidade, da proporcionalidade e da insignificância do débito frente ao montante dos recursos geridos e dispensar o seu ressarcimento; ou ainda,
 reduzir os valores dos débitos e das multas aplicados, tendo em vistas a comprovação e a compatibilidade de horário dos servidores públicos remunerados com os recursos das parcerias e a efetiva prestação dos serviços por eles prestados junto à Oscip Saber. 
EXAME TÉCNICO
VI-	Da admissibilidade dos Embargos de Declaração
Consoante os arts. 32 e 34 da Lei 8.443/1992, de decisão proferida em processo de tomada ou prestação de contas cabem recursos de embargos de declaração para corrigir obscuridade, omissão ou contradição da decisão recorrida. Tais recursos podem ser opostos por escrito pelo responsável ou interessado, ou pelo Ministério Público junto ao TCU, dentro do prazo de dez dias, contados a partir do recebimento da comunicação de rejeição, salvo disposição legal expressa em contrário, da publicação da decisão ou do acórdão no Diário Oficial da União.
Os responsáveis Sidiclei da Silva Patrício e a Oscip Saber foram notificados da decisão do TCU por meio dos Ofício 0065-TCU/SecexDefesa, de 13/2/2019, peça 176, e Ofício 0066-TCU/SecexDefesa, de 13/2/2019 e tiveram ciência em 21/2/2019, peças 183-184.
Por meio de advogado regularmente constituído nos autos, peças 185-187, apesentaram embargos de declaração, com pedido de efeitos suspensivos e modificativos, face ao Acórdão 592/2019-TCU-Segunda Câmara, em 1º/3/2019. 
Verifica-se que o recurso foi apresentado tempestivamente pelos responsáveis, portanto, pode ser conhecido.
VII-		Do mérito
Quanto ao pedido da aplicação da insignificância do débito, os parâmetros adotados em outros julgados do TCU, mencionados pelos recorrentes, não guardam semelhanças com os avaliados nestes autos. 
 O TC Processo 018.930/2010-7 foi julgado pelo Acórdão 1283/2019-TCU-Segunda Câmara, Relator Ministro Augusto Nardes. Nele consta que o parâmetro de insignificância deveu-se ao fato de o débito corresponder a 0,86% do valor gerido (R$ 702.550,07) , ou seja, cerca de R$ 6.041,93. 
Quanto aos outros dois precedentes desta Corte referidos pelos recorrentes, apurou-se, em um deles, débito correspondente a 0,13% do total dos recursos repassados (Acórdão 329/2019-TCU-Plenário, Relator Ministro Benjamin Zymler, sessão de 20/2/2019) . Em outro, o débito totalizava R$ 1.109,20, o qual foi considerado de pequena monta (Acórdão 1518/2018-TCU-Primeira Câmara, Relator Ministro Bruno Dantas, sessão de 27/2/2018) .  
Por outro lado, o débito imputado aos ora recorrentes, em valores nominais, totaliza    R$ 248.483,16, peça 164, p. 18, representando 4,17% do total de recursos geridos. Esse valor corrigido e com incidência de juros no período de 1º/12/2012 a 11/6/2019 alcança R$ 409.591,97.
Dessa forma, o argumento da insignificância do débito não se amolda aos parâmetros adotados nos referidos julgados desta Corte.
Atinente à efetiva prestação de serviços para a Oscip Saber por servidores públicos remunerados com recursos das parcerias, os recorrentes afirmam ter anexado documentos suficientes para comprovar que os serviços teriam sido efetivamente executados e que haveria compatibilidade de horário para o desempenho de tarefas em ambas as instituições (peça 193) .
Na instrução pretérita, peça 164, para se verificar o afastamento do débito relativo a pagamentos de servidores públicos com recursos dos termos de parceria, adotaram-se os seguintes critérios: compatibilidade de horário para exercício de ambas as atividades (na Oscip e no serviço público) e apresentação de documentos comprobatórios do efetivo exercício das correspondentes atribuições na Oscip pelos agentes contratados. Caso atendidas essas duas premissas, seriam acatadas as alegações de defesa, o que, no entanto, não aconteceu nos casos em que ocorreram débito.
Nos itens seguintes desta instrução, analisam-se as evidências apresentadas pelos recorrentes utilizando-se dos mesmos critérios adotados no exame das alegações de defesa referentes às citações iniciais.
Em relação à servidora Aucilene Alves de Carvalho, peça 193, p. 3-13, os recorrentes apresentaram cópia da carteira de trabalho em nome diverso (Aucilene Soares de Carvalho) , a qual indicaria admissão na Oscip Saber, cargo de serviços gerais, em 1º/5/2009, e demissão em 31/12/2009. De qualquer forma, mesmo em se tratando da mesma pessoa em face de eventual alteração de nome, permanece o débito, uma vez que carteira de trabalho não comprova o efetivo exercício de atividades no âmbito do projeto, dado que não se cogita nestes autos que inexiste relacionamento formal entre a servidora e a Oscip, mas sim que não havia provas do efetivo exercício de tarefas no âmbito daquela organização privada. Demais disso, há pagamentos atribuídos à servidora em data anterior ao contrato (abril de 2009, R$ 339,30) ; após apenas três dias de contrato (R$ 783,00) e seis meses após a demissão (R$ 120,00) , os quais militam contra a regularidade da contratação.
Para Sylvia Barbosa Campos, peça 193, p. 14, apresentaram ficha admissional, indicando a contratação na função de coordenadora de projeto de apoio, e declaração, emitida pela Secretaria de Educação do DF, de que a servidora se encontrava liberada de suas atividades no período de junho de 2009 a janeiro de 2010 no período matutino. Apresentaram também os seguintes documentos:
	Data
	Evento
	Localização no processo

	Junho/2009
	Relatório de atividades, de 18/6/2009
	    Peça 193, p. 25-30

	Agosto/2009
	Lista de frequência-Reunião Comitê Gestor, de 26/8/2009
	Peça 193, p. 48-51

	Outubro/2009
	Relatório de atividades, de 8/10/2009
	Peça 193, p. 19 e 53

	Outubro/2009
	Memória de reunião, de 13/10/2009
	Peça 193, p. 33

	Novembro/2009 
	Relatório de atividades, de 12/11/2009
	Peça 193, p. 21 e 56

	Novembro/2009
	Lista de reuniões de Secretários-executivos, de 24/11/2009 
	Peça 193, p. 35

No tocante a essa servidora, a citação inicial imputou aos responsáveis débito de          R$ 49.233,59 (peça 164, p. 	12) , vez que, conforme exposto na análise passada, os responsáveis deixaram de apresentar documentos comprobatórios ou outras evidências do efetivo exercício de suas atribuições no período de 6/5/2009 a 3/11/2010, peças 140, p. 12 e 164, p. 9.
Verifica-se nesta fase processual que os recorrentes apresentaram comprovantes de atividades da supracitada servidora para os meses junho, agosto, outubro e novembro de 2009, motivo suficiente para se abater do débito inicial o valor correspondente aos pagamentos relativos aos serviços prestados nesse período, permanecendo, contudo, a parte atinente aos pagamentos relativos aos meses para os quais não foram apresentados quaisquer documentos comprobatórios das atividades a ela atribuídas.
Dessa forma, sugere-se abater do débito inicial apontado à peça 140, p. 12, relacionado à servidora Sylvia Barbosa Campos, R$ 17.393,33 (R$ 3.487,94 + R$ 3.487,94 + R$ 3.781,23 +             R$ 1.874,99 + R$ 3.781,23 + R$ 980,00) , remanescendo o débito de R$ 31.840,26 (R$ 49.233,59 - R$ 17.393,33) .
Para Antônio Gonçalves Neri, foram acostadas duas listas de frequência de evento, sem datas, peça 193, p. 44 e 59, ao passo que o débito inicial correspondia aos pagamentos realizados nos meses 5, 6 e 7 de 2009, totalizando R$ 2.194,10, peça 140, p. 10. Contudo, mencionados documentos são inservíveis para comprovar a execução da carga horária mensal de trabalho de 20h no período. Não há nexo de causalidade entre os comprovantes apresentados e as atividades que seriam desempenhadas pelo referido servidor (peça 164, p. 11) . Assim, permanece o débito inicialmente imputado para este item.
Quanto à servidora Isaura Aguiar Reis, os recorrentes apresentaram lista de frequência, de 21/1/2009, na qual se demonstraria a participação dela em período integral nas atividades na Oscip, peça 193, p. 58. 
Tendo em vista que a citação inicial imputou débito de R$ 748,20, relacionados a dois pagamentos nos meses de fevereiro e março de 2009 para a servidora Isaura Aguiar Reis, a qual teria exercido atividades apenas na etapa de inscrições dos jovens do projeto Pronasci, peça 140, p. 9, e peça 164, p. 11, sugere-se, também, abater do débito inicial o valor de R$ 435,00 referente a parcela ora comprovada, permanecendo, todavia, a parte do débito (R$ 313,20) para o qual não se apresentou quaisquer comprovantes.  
Logo, diante das informações e dos documentos apresentados, propõe-se deduzir o valor de R$ 17.828,33 do total do débito imputado (R$ 248.483,16) , peça 164, p. 18, relativo à comprovação dos gastos com as servidoras Sylvia Barbosa Campos e Isaura Aguiar Reis, remanescendo, todavia, o saldo de R$ 230.654,83 a ser recolhido pelos responsáveis. 
CONCLUSÃO
Os embargos de declaração devem, ordinariamente, se limitar às funções específicas de esclarecer, interpretar ou completar a deliberação embargada, para promover sua compreensão ou inteireza, caso constatados vícios de omissão, contradição ou obscuridade. Não se prestam a instaurar rediscussão dos fundamentos do acórdão impugnado.
No entanto, é admitido embargos de declaração com efeitos infringentes, em caráter excepcional, para a correção de premissa equivocada com base em erro de fato, sobre o qual tenha se fundado o acórdão embargado.
Assim, tendo em vista a apresentação de documentos capazes de alterar o valor do débito originalmente imputado aos responsáveis, sugere-se alterar o acórdão no tocante a este ponto.
Pertinente à demanda do recorrente para que este Tribunal julgue estes autos com base em outros precedentes, os quais tiveram os méritos alterados para desconsiderar o débito e julgar as contas regulares, não merece ser acolhida, haja vista a ausência de semelhança entre os fatos apontados em cada processo.
PROPOSTA DE ENCAMINHAMENTO
Diante do exposto, submetem-se os autos à consideração, propondo:
com fulcro no art. 34 da Lei 8.443/1992, c/c o art. 287 do RI/TCU, conhecer dos Embargos de Declaração interpostos pela Oscip Saber - Soluções Eficazes e Criativas em Políticas Públicas e Sociais e pelo Sr. Sidiclei da Silva Patrício em face do Acórdão 592/2019-TCU-Segunda Câmara, para, no mérito, acolhê-los parcialmente e, excepcionalmente, dar-lhes efeitos infringentes para alterar o item 9.1, o qual passa a ter a seguinte redação, atribuindo-se a seguinte composição à dívida remanescente:
9.1.1 em relação ao Termo de Parceria n.º 01/2009:
	DATA DA OCORRÊNCIA
	VALOR ORIGINAL (R$) 

	30/01/2009
	4.887,42

	04/02/2009
	4.924,02

	03/03/2009
	4.924,02

	01/04/2009
	5.212,41

	09/04/2009
	2.897,99

	04/05/2009
	1.754,10

	05/05/2009
	5.140,32

	06/05/2009
	1.003,33

	01/06/2009
	5.100,67

	02/07/2009
	3.487,94

	03/07/2009
	5.100,67

	01/09/2009
	3.781,23

	01/12/2009
	3.781,23

	16/12/2009
	1.249,99

	04/01/2010
	3.781,23

	09/03/2010
	4.045,14

	07/05/2010
	4.811,61

	11/06/2010
	4.335,31

	01/07/2010
	4.335,32

	04/08/2010
	4.335,32

	06/08/2010
	2.045,57

	01/09/2010
	6.898,70

	02/09/2010
	4.335,32

	02/09/2010
	2.045,57

	06/09/2010
	3.457,82

	27/09/2010
	1.720,00

	07/10/2010
	4.335,32

	01/11/2010
	4.335,32

	03/11/2010
	2.045,47

	05/11/2010
	3.457,82

	01/12/2010
	2.175,00

	07/12/2010
	3.554,93

	15/12/2010
	2.329,79

	03/01/2011
	4.331,26

	01/02/2011
	4.313,53

	02/02/2011
	3.661,03

	01/03/2011
	4.313,53

	01/04/2011
	4.313,53

	02/05/2011
	4.313,53

	01/06/2011
	4.344,70

	03/07/2011
	6.831,71

	09/03/2012
	4.045,14

	10/03/2012
	4.061,08

	9.1.2 em relação ao Termo de Parceria n.º 04/2009:
	DATA DA OCORRÊNCIA
	VALOR ORIGINAL (R$) 

	26/01/2009
	                            1.281,00 

	05/03/2009
	                               208,80 

	11/03/2009
	                               313,20 

	27/03/2009
	                            2.820,00 

	01/04/2009
	                               339,30 

	09/04/2009
	                            2.820,00 

	30/04/2009
	                               208,80 

	04/05/2009
	                               783,00 

	04/05/2009
	                            2.160,10 

	04/05/2009
	                               548,10 

	04/05/2009
	                            1.538,57 

	07/05/2009
	                               682,50 

	01/06/2009
	                               828,00 

	01/06/2009
	                            2.160,10 

	01/06/2009
	                               910,00 

	19/06/2009
	                            2.080,00 

	01/07/2009
	                               828,00 

	01/07/2009
	                               736,00 

	02/07/2009
	                            2.160,10 

	20/07/2009
	                               123,37 

	20/07/2009
	                                 37,01 

	20/07/2009
	                               209,14 

	20/07/2009
	                                 41,83 

	20/07/2009
	                               375,22 

	20/07/2009
	                                 39,20 

	20/07/2009
	                               759,90 

	20/07/2009
	                               100,68 

	03/08/2009
	                               828,00 

	01/09/2009
	                               828,00 

	01/09/2009
	                            2.160,10 

	25/09/2009
	                                 31,03 

	25/09/2009
	                               116,52 

	25/09/2009
	                               103,01 

	25/09/2009
	                               107,99 

	01/10/2009
	                               828,00 

	14/10/2009
	                               110,00 

	14/10/2009
	                               110,00 

	03/11/2009
	                               828,00 

	26/11/2009
	                               300,00 

	01/12/2009
	                               828,00 

	15/12/2009
	                            1.856,00 

	17/12/2009
	                            1.338,40 

	08/01/2010
	                            4.696,05 

	11/01/2010
	                               153,23 

	28/02/2010
	                               153,23 

	04/03/2010
	                               483,04 

	04/03/2010
	                                 54,34 

	08/03/2010
	                                 43,50 

	23/03/2010
	                            3.131,25 

	23/03/2010
	                            1.200,00 

	09/04/2010
	                            4.921,26 

	01/06/2010
	                               120,00 

	10/06/2010
	                            5.086,58 

	07/07/2010
	                            1.695,93 

	12/07/2010
	                            5.155,75 

	04/08/2010
	                            1.658,93 

	21/10/2010
	                               110,98 

	19/11/2010
	                                 45,70 

	01/03/2011
	                               105,68 

	10/03/2011
	                                 68,10 

	18/05/2011
	                               105,68 

	13/06/2011
	                                 45,70 

dar ciência da deliberação ao embargante. 
O PARECER DO MINISTÉRIO PÚBLICO
O Ministério Público apresentou parecer discordante à peça 197. O Parquet opina pelo não conhecimento do recurso, conforme excerto que transcrevo.
[...]
Apesar de tempestivo, o recurso à peça 187 e seus anexos à peça 193 não apresentam qualquer obscuridade, omissão ou contradição que, supostamente, estaria presente Acórdão 592/2019-TCU-Segunda Câmara, sendo essencial a presença de uma ou mais dessas situações para que seja possível seu conhecimento como embargos de declaração, nos termos do art. 34 da Lei 8.443/1992 c/c o art. 287 do Regimento Interno/TCU.
O conteúdo da peça 193 mostra que apenas dois documentos nela constantes - de um total de 57 páginas, considerados aqueles à p. 3 a 59 - já constavam deste processo antes de ter sido prolatada a decisão recorrida, quais sejam:
em relação ao Sr. Antônio Gonçalves Neri, um dos servidores públicos que prestaram serviços para a Oscip: o documento apresentado à peça 193, p. 59 - referente a lista de presença em evento com relação ao qual não se sabe o objeto e a data em que teria ocorrido - está presente à peça 35, p. 35;
no que se refere à Srª Isaura Aguiar Reis, outra servidora pública que também laborou para a Oscip: a lista de presença datada de 21/1/2009 (peça 193, p. 58) , que, na percepção da SecexDefesa, "demonstraria a participação dela em período integral nas atividades na Oscip" (parágrafo 43 da instrução à peça 194, p. 5) , já se encontrava presente nestes autos antes da prolação do Acórdão 592/2019-TCU-Segunda Câmara (vide cópia do documento à peça 35, p. 33, e, novamente, à peça 36, p. 9) .
Os demais documentos acostados à peça 193, que não aqueles destacados nas letras "a" e "b" do parágrafo precedente, devem ser reconhecidos como elementos novos nesta TCE e, nessa condição, não podem ser admitidos, em sede de embargos de declaração, com a finalidade de alterar o teor do Acórdão 592/2019-TCU-Segunda Câmara, a partir de suposta "omissão" do Tribunal por não os ter examinado anteriormente. Ressalte-se que esse é o único argumento que parece vincular a argumentação à peça 187 ao que poderia ser reconhecido como embargos de declaração.
Como os documentos que já estavam presentes nos autos, mencionados nas letras "a" e "b" do parágrafo 9 deste parecer, são frágeis para sustentar qualquer argumentação no sentido de que o Tribunal teria chamado os responsáveis em citação e, posteriormente, lhes condenado por situações que, supostamente, estariam previamente esclarecidas em documentos presentes nos autos, há que se deixar assente que, mesmo em relação a esses elementos, não há motivos para se arguir o cabimento dos embargos de declaração em face do Acórdão 592/2019-TCU-Segunda Câmara.
O que se vê do conteúdo das peças 187 e 193 acostadas a esta TCE é, tão somente, a tentativa dos responsáveis de obter, por via transversa, uma possibilidade a mais de rediscutir os fundamentos e as conclusões que levaram à aprovação do Acórdão 592/2019-TCU-Segunda Câmara da Corte de Contes, a fim de alterar o decisum, sem o emprego da via apropriada - que, no caminho natural, seria o recurso de reconsideração, previsto no art. 33 da Lei 8.443/1992 c/c o art. 285 do Regimento Interno/TCU.
Destaque-se que não se verificou, nas peças 187 e 193, elementos suficientes para que fosse promovida qualquer análise própria da espécie recursal pretendida pelos recorrentes (embargos de declaração) , pois não foi apontada omissão, contradição e/ou obscuridade que justificasse, caso se mostrasse viável seu conhecimento, a integração do Acórdão 592/2019-TCU-Segunda Câmara ou mesmo sua modificação, a partir da concessão de efeitos infringentes.
Como "não é possível rediscutir o mérito em embargos de declaração" (Acórdão 2170/2011-TCU-Segunda Câmara - relator: Ministro Augusto Nardes) , sendo esse o real objetivo dos recorrentes, a partir da juntada de elementos novos - à exceção de, apenas, dois documentos que não são capazes, por si sós, de elidir as parcelas de débitos com relação às quais, supostamente, serviriam para tal fim -, não há condições de serem conhecidos os embargos de declaração sob exame.
Diante do exposto, este membro do Ministério Público de Contas da União reitera sua discordância em relação à proposta da SecexDefesa e, em consequência, sugere o seguinte encaminhamento para este processo:
não conhecer dos embargos de declaração opostos pela Organização da Sociedade Civil de Interesse Público (Oscip) Saber - Soluções Eficazes e Criativas em Políticas Públicas e Sociais e pelo seu então presidente, Sr. Sidiclei da Silva Patrício, contra o Acórdão 592/2019-TCU-Segunda Câmara;
dar ciência do acórdão ou da decisão que vier a ser proferido (a) nestes autos à Oscip Saber e ao Sr. Sidiclei da Silva Patrício.
É o relatório.

Claudismar Zupiroli (OAB/DF 12.250) e outros.

Procurador Rodrigo Medeiros de Lima.

EMBARGOS DE DECLARAÇÃO. TOMADA DE CONTAS ESPECIAL. TERMOS DE PARCERIA. DESPESAS INDEVIDAS. SAQUE DA CONTA CORRENTE PRÓPRIA DE UM DOS TERMOS DE PARCERIA. SALDO NÃO DEVOLVIDO. CONTAS IRREGULARES. DÉBITO. MULTA. CONHECIMENTO. AUSÊNCIA DE OMISSÃO, DE CONTRADIÇÃO OU DE OBSCURIDADE. DOCUMENTOS NOVOS. PROVIMENTO PARCIAL COM EFEITOS INFRINGENTES.

TOMADA DE CONTAS ESPECIAL (TCE)

Secretaria de Controle Externo da Defesa Nacional e da Segurança Pública (SecexDefesa).

Atuo por força do art. 287 do Regimento Interno.
Os embargos de declaração opostos pelo Sr. Sidiclei da Silva Patrício e pela Oscip Saber - Soluções Eficazes e Criativas em Políticas Públicas e Sociais contra o Acórdão 592/2019-TCU-Segunda Câmara, de minha relatoria, podem ser conhecidos, por atenderem aos requisitos previstos no art. 34 da Lei n.º 8.443, de 1992. No mérito, dou-lhes provimento parcial, para alterar o acórdão recorrido, reduzindo o débito registrado. Vejamos.
Estes autos tratam de tomada de contas especial instaurada em razão de irregularidades na aplicação dos recursos destinados aos termos de parceria nº  01/2009 e 04/2009, firmados entre a Oscip e a Secretaria Nacional de Segurança Pública (Senasp) do Ministério da Justiça e Segurança Pública (MJSP) . O objeto dos ajustes eram ações do Programa Nacional de Segurança Pública e Cidadania (Pronasci) no Distrito Federal, no valor de R$ 1.399.098,28, relativos ao Termo de Parceria nº  01/2009, e de R$ 4.528.885,88, relativos ao Termo de Parceria nº  04/2009. 
Os responsáveis tiveram suas contas julgadas irregulares, com cobrança de débito, em valores históricos de R$ 248.483,16, e de multa do art. 57 da Lei nº  8.443, de 1992, no valor individual de R$ 25.000,00. O Sr. Sidiclei da Silva Patrício também foi condenado ao pagamento da multa cominada no art. 58, II, da mesma lei, no valor de R$ 10.000,00.
O recorrente alega omissões e contradições no acórdão recorrido, sem, contudo, indicá-las. Pretende a rediscussão do mérito e, para isso, junta novos documentos.
A Secretaria de Controle Externo da Defesa Nacional e da Segurança Pública (SecexDefesa) propõe conhecer do recurso e dar-lhe provimento parcial para reduzir o débito. Admite que documentos apresentados comprovam a execução de parte do objeto no valor de R$ 17.828,33. Na análise, toma como critérios: i) a compatibilidade de horários entre as atividades exercidas pelos agentes contratados no âmbito dos ajustes, e outras atividades; e ii) a comprovação do efetivo exercício das atribuições remuneradas com os recursos federais recebidos pela Oscip. No entanto, nega-se a acolher o argumento de que é aplicável o princípio da insignificância do débito, pois este representava 4,17% dos recursos geridos. Após a análise empreendida, a maior parte do débito, R$ 230.654,83, permaneceu exigível.
O Ministério Público discorda da proposta. Argumenta que os embargantes não teriam indicado as obscuridades, as omissões ou as contradições eventualmente atribuídas ao julgado recorrido. Registra que, entre os documentos juntados, apenas dois não eram inéditos. Além disso, somente a eficácia de um desses fora reconhecida pela unidade técnica, para reduzir o valor do débito em R$ 435,00. No entanto, considera frágeis ambos os documentos. Por isso, e entendendo que a intensão dos recorrentes era apenas a de rediscutir o mérito, propõe não serem conhecidos os embargos.
Assiste razão ao Ministério Público. Os embargantes, de fato, não indicam quais seriam as omissões ou contradições que suscitam. E não podem pretender que este Tribunal se debruce sobre uma série de documentos para pinçar apenas dois que, se indicados, poderiam justificar a interposição de embargos de declaração. Assim, nos rigores formais, o recurso não deveria ser conhecido.
No entanto, excepcionalmente, acolho a proposta apresentada pela unidade técnica, tomando, em essência, análise e conclusões apresentadas como razão para decidir. A um, privilegio a busca pela verdade material. A dois, a unidade técnica, que entendeu por bem examinar amiúde os documentos apresentados, indica elementos que podem reduzir o débito, o que permite dispensar formalidades mais rigorosas. Por fim, a diferença encontrada não é financeiramente significativa para os cofres federais.
Acrescento que, com a redução do débito, cabe também reduzir as multas cominadas com fulcro no art. 57 da Lei nº  8.443, de 1992, conforme solicitam os recorrentes, uma vez que estas devem ser proporcionais ao débito.
Do exposto, Voto por que este Tribunal adote o Acórdão que submeto à apreciação deste Colegiado.
TCU, Sala das Sessões Ministro Luciano Brandão Alves de Souza, em 23 de junho de 2020.
RAIMUNDO CARREIRO 
Relator